臺灣臺北地方法院民事判決　　　　　　　96年度勞小上字第4號
上　訴　人　　甲○○
被　上訴人　　大東海國際書局有限公司
法定代理人　　乙○○
當事人間請求給付薪資等事件，上訴人對於中華民國95年11月9
日本院臺北簡易庭95年度北小字第67號第一審小額民事判決提起
上訴，本院判決如下：
    主      文
上訴駁回。
第二審訴訟費用新臺幣壹仟伍佰元由上訴人負擔。
    事實及理由
一、按對於小額程序之第一審裁判上訴，非以其違背法令為理由
    ，不得為之；其上訴狀應記載上訴理由，表明下列各款事項
    ：一、原判決所違背之法令及其具體內容，二、依訴訟資料
    可認為原判決有違背法令之具體事實，民事訴訟法第436條
    之24第2項、第436條之25分別定有明文。又依同法第436條
    之32第2項準用第468條及第469條第1款至第5款規定，判決
    不適用法規或適用不當者，為違背法令，其中判決有同法第
    469條第1款至第5款情形之一者，為當然違背法令，是當事
    人於小額訴訟程序提起上訴，如依民事訴訟法第468條規定
    ，以第一審判決有不適用法規或適用法規不當為理由時，其
    上訴狀或理由書應有具體之指摘，並揭示該法規之條項或其
    內容；若係成文法以外之法則，應揭示該法則之旨趣，倘為
    司法院解釋、或最高法院之判例，則應揭示該判解之字號或
    其內容；如以民事訴訟法第469條第1款至第5款情形為理由
    時，其上訴狀或理由書，應揭示合於該條款之事實。上訴狀
    或理由書如未依此項方法表明者，即難認為已對第一審判決
    之違背法令有具體之指摘，其上訴自難認為合法。次按對於
    小額程序之第一審判決，依上訴意旨足認上訴為無理由，得
    不經言詞辯論為之，民事訴訟法第436條之29第2款亦有明定
    。
二、上訴人起訴主張：上訴人自民國95年1月4日起受僱於被上訴
    人，前往被上訴人所經營大東海補習班三峽分班任職，同年
    5月31日晚間，被上訴人主管方慧玲奉指示將上訴人資遣，
    並命上訴人辦理移交，被上訴人資遣上訴人自應支付5月份
    薪資、預告工資與資遣費、失業保險差額損害等，爰請求被
    上訴人給付上訴人新臺幣（下同）61,274元及自起訴狀繕本
    送達翌日起至清償日止，按年息5%計算利息。上訴人於原審
    95年10月26日言詞辯論期日即計算出5月份薪資為22,352元
    ，並呈交法院，惟原審竟於計算平均工資及預告工資時僅採
    用被上訴人口述之19,000元，顯然違背勞動基準法（下稱勞
    基法）規定。另依勞基法第2條第4款規定，以工作期間所得
    工資除了工作總日數所得，1個月平均工資應為24,780元，
    原審認定為22,472元顯有短少2,380元。又依勞基法第16條
    第1項第1款及同條第3項規定，應給付10日之預告工資，正
    確數額為8,260元，原審認定為7,491元，短少769元。至於
    資遣費依勞基法第17條規定應為10,325元，原審認定為9,39
    6元，短少989元。再者，上訴人於原審主張失業給付確有事
    實，而亦為「訴訟標的」並無錯誤，惟上訴人並非法律人，
    無法於原審言詞辯論程序中立即回答出應適用之法條，然而
    ，依據民事訴訟法第199條之1規定，原審本有行使闡明權以
    確定訴訟關係之義務存在，原審法官並未依法闡明，以上訴
    人引用法條錯誤，而認定訴訟標的錯誤，進而認定上訴人原
    審請求無理由，此未行使闡明義務所為之判決顯係違背法令
    等語。並聲明：原判決不利部分廢棄；被上訴人應給付上訴
    人22,068元，及自95年7月12日起至清償日止，按年息5%計
    算之利息。
三、被上訴人則以：上訴人5月份薪資係1萬9千多元，但被上訴
    人願給付上訴人22,352元，上訴人自95年6月1日起即曠職數
    日，不是被資遣，被上訴人不必給預告工資或資遣費。被上
    訴人每月固定給上訴人一定數額獎金，應是承攬報酬，不應
    列入薪資。95年1月至5月上訴人薪資分別為11,537元、16,1
    40元、32403元、33278元、19,000元，且加班費不應計入平
    均薪資之基礎，被上訴人為表示本案解決誠意，業於96年3
    月21日將40,554元匯入上訴人指定帳戶等語，資為抗辯。又
    本件二審未經言詞辯論，故無被上訴人之聲明。
四、經查，上訴人雖主張原審判決採計之5月份薪資、平均工資
    、預告工資及資遣費之計算標準，有違勞基法之規定云云，
    惟核上訴人上訴理由狀所載有關此部分之內容，均僅係就原
    判決之證據取捨、認定事實之職權行使，指摘其為不當，並
    未具體說明原判決有何不適用法規或適用法規不當之情形，
    並揭示該法規之條項或其內容，及合於民事訴訟法第469條
    第1款至第5款及468條所列之事實，自難認對原判決之如何
    違背法令已有具體之指摘，揆諸前揭說明，上訴人此部分之
    上訴為不合法。
五、其次，上訴人固另主張原審對於失業給付訴訟關係未盡其闡
    明之義務，其訴訟程序有重大之瑕疵，基此所為之判決亦係
    違背法令云云，惟按民事訴訟採辯論主義，舉凡法院判決之
    範圍及為判決基礎之訴訟資料均應以當事人所聲明及所主張
    者為限，審判長之闡明義務或闡明權之行使，亦應限於辯論
    主義之範疇，不得任加逾越，故審判長尚無闡明令當事人提
    出新訴訟資料之義務，最高法院85年度台上字第556號判決
    意旨參照。查上訴人所述原審應行使闡明權情節，乃上訴人
    依辯論主義應自行主張部分，況原審法官曾於95年10月26日
    言詞辯論期日詢問上訴人：「勞工保險條例第72條是否有適
    用於就業保險法之失業給付？」等詞，上訴人則答稱：「就
    業保險與勞工保險係屬2個保險，但是就業保險法應適用於
    勞工保險條例第72條，因為投保薪資一樣」等語（見原審卷
    第57頁），足見原審已就上訴人所欲主張之法律關係曉諭上
    訴人敘明或補充，要無疏未行使闡明權情事，上訴人抗辯原
    審未予闡明，訴訟程序有重大瑕疵云云，尚非可採。
六、綜上所述，上訴意旨指摘原判決違背法令，並非可採，原審
    為上訴人敗訴之判決，於法並無不合，上訴意旨求予廢棄改
    判，為無理由，爰依民事訴訟法第436條之29第2款規定，不
    經言詞辯論，逕以判決駁回其上訴。
七、本件第二審訴訟費用，確定為新臺幣1,500元，應由上訴人
    負擔，爰諭知如主文第二項所示金額。
八、據上論結，本件上訴為無理由，爰依民事訴訟法第436條之2
    9第2款、第436條之32第1項、第2項、第449條第1項、第43
    6條之19第1項、第78條，判決如主文。
中　　華　　民　　國　　96　　年　9　　月　　 29　    日
                    勞工法庭    審判長法　官　張靜女
                                      法  官  黃明發
                                      法  官  鄭佾瑩
以上正本係照原本作成
不得上訴
中　　華　　民　　國　　96　　年　　9 　　月　　29　　日
                                      書記官　呂欣穎
